臺灣高雄地方法院民事裁定  九十一年聲再字第四十七號
    再審聲請人  王健次
    再審相對人  板信商業銀行股份有限公司
    法定代理人  劉炳輝
右當事人間請求支付命令事件，再審聲請人對於民國八十九年一月二十一日本院八十
九年度促字第四四八四號支付命令確定裁定，聲請再審，本院裁定如左：
    主      文
再審之聲請駁回。
再審聲請費用由聲請人負擔。
    理      由
一、再審聲請意旨略以：
  (一)訴外人潘文龍於民國八十四年三月十六日，邀同再審聲請人王健次（原名王建次
    ）及訴外人潘世國為連帶保證人，向訴外人保證責任高雄市第五信用合作社（下
    稱高雄五信）借款新台幣（下同）四百八十萬元，嗣再審相對人因與高雄五信簽
    訂受讓、讓與契約，概括受讓高雄五信之全部營業、資產及負債後，遂以再審聲
    請人未按期繳納利息，尚積欠再審相對人本金四百零六萬三千一百九十九元為由
    ，向本院聲請核發支付命令，並經本院以八十九年度促字第四四八四號支付命令
    確定在案，惟高雄五信雖於八十六年九月六日召開八十六年度第二次臨時社員代
    表大會，決議與再審相對人合併，惟該次臨時社員代表大會決議因違反高雄五信
    章程第三十四條第二款之規定，於未達法定出席人數即逕為讓與事項之表決，該
    決議方法顯然違反前揭章程之規定，嗣經本院以八十六年度訴字第二七六六號判
    決撤銷前揭八十六年度第二次臨時社員代表大會，並經台灣高等法院高雄分院以
    九十年度上更(一)字第十六號判決、最高法院九十一年度台上字第一五九號裁定駁
    回高雄五信之上訴確定，則再審相對人與高雄五信間之受讓、讓與契約既依法不
    生效力，其即無概括承受高雄五信之全部營業、負債乙事，是兩造間顯無債權債
    務關係，再審相對人自無權聲請本院核發支付命令，是本院上開支付命令顯有重
    大違誤。
  (二)茲再審聲請人甫取得前揭歷審裁判影本，即屬發現未經斟酌之證物，且該證物如
    經斟酌應可受較有利之判決，又再審聲請人自取得前揭歷審裁判影本，迄今尚未
    逾三十日之不變期間，爰依民事訴訟法第五百零七條、第四百九十六條第一項第
    十三款之規定，聲明請求撤銷本院八十九年度促字第四四八四號支付命令，並駁
    回再審相對人支付命付之聲請等語。
二、按再審之訴，應於三十日之不變期間內提起，此期間自判決確定時起算，但再審
    之理由知悉在後者，自知悉時起算，民事訴訟法第五百條第一項、第二項定有明
    文。如再審之訴未於三十日不變期間內提起，其再審之訴即為不合法，依同法第
    五百零二條第一項規定，法院應以裁定駁回之。又確定之支付命令雖與確定判決
    有同一之效力，惟支付命令不失為裁定之一種，如有本法所定再審理由，僅得對
    之聲請再審，不得提起再審之訴（最高法院六十八年台上字二六八四號判例參照
    ）；民事訴訟法第五百條所為再審之訴應於判決確定、知悉或發生再審理由時起
    算三十日之不變期間內提起之規定，於聲請再審準用之，不因對於確定判決提起
    再審之訴，或對於確定裁定聲請再審而異其再審期間（最高法院七十四年度台聲
    字第二二一號裁定參照）。再者，提起再審之訴之原告，如主張其知悉再審理由
    在後，應就此知悉在後之事實，負舉證責任；提起再審之訴，應表明再審理由，
    及關於再審理由並遵守不變期間之證據，其未表明者無庸命其補正，最高法院七
    十二年度台再字第一四九號裁定、六十年台抗字第五三八號判例亦足資參照。經
    查，聲請人固主張其甫取得前揭本院八十六年度訴字第二七六六號判決、台灣高
    等法院高雄分院九十年度上更(一)字第十六號判決、最高法院九十一年度台上字第
    一五九號裁定等裁判影本，迄今尚未逾三十日之不變期間等語。惟再審聲請人究
    係於何時取得前揭裁判影本，始知悉再審理由，又再審聲請人取得該裁判影本迄
    聲請本件再審之時，為何未逾三十日之不變期間，均未見再審聲請人舉證以實其
    說。是以，本件再審聲請人聲請再審，尚難認已表明遵守不變期間及其證據。準
    此，揆諸首揭說明，本件聲請人聲請再審為不合法，且無庸命其補正，應予駁回
    。
三、況按當事人發見未經斟酌之證物或得使用該證物者，得對確定終局判決提起再審
    ，民事訴訟法第四百九十六條第一項第十三款亦有明文，該規定依民事訴訟法五
    百零七條之規定於聲請再審準用之；而民事訴訟法第四百九十六條第一項第十三
    款所謂當事人發現未經斟酌之證物或得使用之證物，係指前訴訟程序事實審之言
    詞辯論終結前已存在之證物，因當事人不知有此，致未經斟酌，現始知之者而言
    （最高法院八十七年度台上字第一一六○號判決、八十二年度台上字第二五八二
    號判決參照）。經查：再審聲請人固主張：因其甫取得本院八十六年度訴字第二
    七六六六號判決、台灣高等法院高雄分院九十年度上更(一)字第十六號判決、最高
    法院九十一年度台上字第一五九號裁定等裁判影本，而該判決係屬發現未經斟酌
    之證物，且如經斟酌應可受較有利之裁判等語。惟相對人與高雄五信於八十六年
    九月六日八十六年度第二次臨時社員代表大會決議，雖經本院於八十八年五月十
    五日以八十六年度訴字第二七六六號判決撤銷，嗣於九十一年一月二十四日經最
    高法院以九十一年度台上字一五九號裁定駁回上訴確定（有該判決書附卷可稽）
    ，故前揭臨時社員代表大會決議於九十一年一月二十四日最高法院駁回上訴確定
    前，該決議因尚未經撤銷仍屬有效，惟系爭支付命令係於八十九年四月十一日確
    定，即於該支付命令確定前，上開臨時社員代表大會尚未經法院判決撤銷；換言
    之，前揭證物於本件支付命令確前並未存在，揆諸前揭說明，該證物尚與民事訴
    訟法第四百九十六條第一項第十三款所稱之發見未經斟酌之證物或得使用該證物
    者不符。是以，再審聲請人據此聲請再審，自無理由，亦應予駁回。
四、綜上所述，再審聲請人依民事訴訟法第五百零七條、第四百九十六條第一項第十
    三款聲請再審，惟再審聲請人未於聲請狀表明已遵守不變期間及其證據，且不符
    合民事訴訟法第四百九十六條第一項第十三款之要件，從而，再審聲請人聲請再
    審，洵屬無據，且無庸命其補正，應予駁回。
五、依民事訴訟法第五百零七條、第五百零五條、第五百零二條第一項、第九十五條
    、第七十八條，裁定如主文。
中      華      民      國    九十一    年      五      月    二十八    日
                              臺灣高雄地方法院民事第一庭
~B法      官  林靜梅
右為正本係照原本作成。
如對本裁定抗告須於裁定送達後十日內向本院提出抗告狀。
中      華      民      國    九十一    年      五      月    二十八    日
~B法院書記官  曾瓊玉
